臺灣高雄地方法院民事裁定
109年度消債更字第410號
聲  請  人  吳孟蓁（原名：吳佳濘、吳金蕊）
0000000000000000

0000000000000000

上列當事人因消費者債務清理事件聲請更生，本院裁定如下：
    主  文
聲請人吳孟蓁（原名：吳佳濘、吳金蕊）自中華民國一一○年二
月四日下午四時起開始更生程序。
命司法事務官進行本件更生程序。
    理  由
一、聲請意旨略以：伊無力清償債務，曾於民國109年9月8日向
    本院聲請調解債務清償方案，惟調解不成立。又伊未經法院
    裁定開始清算程序或宣告破產，爰聲請更生等語。
二、按債務人不能清償債務或有不能清償之虞者，得依本條例所
    定更生或清算程序，清理其債務。債務人無擔保或無優先權
    之本金及利息債務總額未逾新臺幣（下同）12,000,000元者
    ，於法院裁定開始清算程序或宣告破產前，得向法院聲請更
    生。法院開始更生程序之裁定，應載明其年、月、日、時，
    並即時發生效力。法院裁定開始更生或清算程序後，得命司
    法事務官進行更生或清算程序，必要時得選任律師、會計師
    或其他適當之自然人或法人一人為監督人或管理人。消費者
    債務清理條例（下稱消債條例）第3條、第42條第1項、第45
    條第1項及第16條第1項分別定有明文。
三、經查：
  ㈠聲請人前於109年9月8日向本院聲請調解債務清償方案，經本
    院109年度司消債調字第522號受理，於同年9月29日調解不
    成立，聲請人並於同日以言詞聲請更生等情，業經本院調閱
    上開調解卷宗核閱無訛，並有調解程序筆錄可參（見司消債
    調卷第55頁），依消費者債務清理條例施行細則第44條之3
    規定，聲請人於前置調解不成立後聲請更生，應屬合法。
  ㈡次查，聲請人於107年及108年度申報所得各為1,727元（美商
    嘉康利股份有限公司台灣分公司執業所得）、0元，名下無
    財產，勞工保險於105年5月18日退保，當月領取一次給付1,
    155,532元，自陳有南山人壽及台灣人壽保單，經保險公司
    函覆：①南山人壽保單曾於108年6月、109年7月及109年10月
    各領取1筆意外事故理賠，合計363,087元，現有3張保單解
    約金共324,961元，②台灣人壽有2張保單解約金共15,402元
    ；③本院另依職權函詢新光人壽保險公司，經新光人壽保險
    公司回覆有以聲請人為要保人之2張保單，解約金共52,345
    元。又聲請人自陳上開勞保一次給付用於償還親友債務約60
    0,000元、投資冷凍料理包之生財器具及裝潢等約400,000元
    、購置中古貨車（頭期款60,000元、貸款220,000元分三年
    期償還，登記予姪女吳紀霆名下）及工作地點之房租押金50
    ,000元（位於鼓山區裕興路，月租金25,000元），105年12
    月起自營冷凍料理包買賣，無設立登記，以網路群組聯絡方
    式販售，營收額約為淡季80,000元、旺季120,000元，每月
    淨利為30,000元至40,000元，而美商嘉康利股份有限公司台
    灣分公司函覆表示聲請人自107年6月起無執業所得及各項所
    得；109年6月領取行政院疫情紓困補助20,000元，未領取社
    會局補助，88年間離婚、無子女等情，有財產及收入狀況說
    明書（司消債調卷第2至4頁）、債權人清冊（司消債調卷第
    4頁反面至第5頁）、財團法人金融聯合徵信中心前置協商專
    用債權人清冊（司消債調卷第7至8頁）、財政部高雄國稅局
    107年及108年度綜合所得稅各類所得資料清單及總歸戶財產
    查詢清單（司消債調卷第9至11頁）、勞工保險被保險人投
    保資料表（司消債調卷第12頁）、高雄市政府社會局社會福
    利資訊料查詢表（本案卷第23至24頁）、勞動部勞工保險局
    函（本案卷第26頁）、台灣人壽保險股份有限公司函（本案
    卷第27至28頁）、美商嘉康利股份有限公司台灣分公司函（
    本案卷第29頁）、南山人壽保險股份有限公司函（本案卷第
    37至39頁）、切結書（本案卷第41頁）、信用報告（本案卷
    第43頁）、戶籍謄本（本案卷第44頁）、存摺（本案卷第47
    至53頁）、商業保險投保資料查詢結果表（本案卷第56頁）
    、新光人壽保險股份有限公司陳報狀（本案卷第68至69頁）
    在卷可參。故本院審酌上情，認為核算聲請人目前償債能力
    之基礎以其自陳每月淨利平均35,000元為基準。
  ㈢關於聲請人個人日常必要支出部分，聲請人陳稱工作地點即
    鼓山區裕興路房屋係與弟弟合租，有5個房間可供居住，每
    月房租25,000元，伊負擔10,000元，未領取租金補助，有房
    屋租賃契約書及高雄市政府都市發展局函在卷可稽（本案卷
    第25頁、本案卷第57至58頁）。按債務人必要生活費用，以
    最近一年衛生福利部或直轄市政府所公告當地區每人每月最
    低生活費一點二倍定之，消債條例第64條之2第1項定有明文
    。本院參酌衛福部社會司所公告110年度高雄市最低生活費
    標準為13,341元。又該最低生活費用之標準，係照當地最近
    1年平均每人消費支出60％，依其基準之家庭收支調查報告調
    查表格式所示有關經常性支出之調查項目，其原即包括利息
    支出、食品、衣著、房租及水費、電費、醫療保健、交通、
    娛樂、教育等基本生活需求。本院認該處租金本為營業必要
    支出，如以店住合計租金25,000元，聲請人負擔居住部分之
    費用高達10,000元，亦非合理，是應仍以含居住費用在內之
    最低生活費之1.2倍即16,009元認係其個人必要生活費用。
  ㈣綜上所述，以聲請人現每月收入35,000元為其償債能力基準
    ，扣除個人必要生活費16,009元後，餘18,991元，而聲請人
    目前負債總額為9,741,867元（參司消債調卷第28頁以下，
    包含：高雄銀行、花旗銀行、遠東銀行、國泰世華銀行、名
    豐資產公司、新光行銷公司、良京實業公司、富邦資產公司
    ），扣除保險解約金392,708元，以聲請人每月所餘按月攤
    還結果，需約41年【計算式：（9,741,867－392,708）÷18,9
    91÷12≒41.0】始能清償完畢，應認其已不能清償債務。此外
    ，聲請人無擔保或無優先權之債務總額未逾12,000,000元，
    且無消債條例第6條第3項、第8條或第46條各款所定駁回更
    生聲請之事由存在，則聲請人聲請更生為有理由，應予准許
    ，爰命司法事務官進行本件更生程序。
四、依消債條例第11條第1項、第45條第1項，裁定如主文。
中　　華　　民　　國　　110 　年　　2 　　月　　4 　　日
                  民事庭　法　官　  賴寶合
以上正本係照原本作成。
本裁定不得抗告。
中　　華　　民　　國　　110 　年　　2 　　月　　4 　　日
                          書記官    胡美儀